臺灣臺中地方法院刑事判決　　　　　　　　　　　　九十三年度訴緝字第三六號
　　公　訴　人　台灣台中地方法院檢察署檢察官
　　被　　　告　乙○○
　　指定辯護人　本院公設辯護人　甲○○
右列被告因偽造貨幣案件，經檢察官提起公訴（九十年度偵字第一五六一○號），本
院判決如左：
    主  文
乙○○意圖供行使之用，而偽造幣券，處有期徒刑伍年貳月。
掃描器壹台、印表機壹台、偽造器具壹批、偽造之新台幣伍佰元偽鈔成品貳張、半成
品捌拾捌張、新台幣壹佰元偽鈔成品拾肆張、新台幣壹仟元偽鈔成品陸張、半成品貳
拾張、新台幣伍拾元偽鈔半成品參張均沒收。
    事  實
一、乙○○意圖供行使之用，於民國（以下同）九十年七月間，以掃描器掃描新台幣
    （下同）五十元、一百元、五百元及一千元紙鈔圖案，再存入電腦主機硬碟存檔
    後列印出來之方式，藉以偽造五十元、一百元、五百元及一千元紙鈔使用。嗣於
    同年八月二十三日二十一時許，經警在其台中市○○路○段六六五巷三七號之住
    處查獲，並當場扣得偽造貨幣之器具電腦（為乙○○向友人林弘傑借用）、掃描
    器及印表機各一台、偽造器具一批與偽造之五百元偽鈔成品二張及半成品八十八
    張、一百元偽鈔成品十四張、一千元偽鈔成品六張及半成品二十張、五十元偽鈔
    半成品三張等物。
二、案經台中縣警察局霧峰分局報請臺灣臺中地方法院檢察署檢察官偵查起訴。
    理  由
一、訊據被告乙○○對於前揭犯罪事實坦承不違。核與證人林弘傑於偵查中證陳相符
    ，此外，並有扣案被告偽造貨幣之器具電腦、掃描器及印表機各一台、偽造器具
    一批、偽造之五百元偽鈔成品二張及半成品八十八張、一百元偽鈔成品十四張、
    一千元偽鈔成品六張及半成品二十張、五十元偽鈔半成品三張等足憑。本件事證
    明確，被告犯行堪予認定。
二、按妨害國幣懲治條例第一條第一項規定，本條例所稱之國幣，係指中華民國境內
    ，由中央政府或其授權機關所發行之紙幣或硬幣，而中央銀行於五十七年七月一
    日在臺復業後，即已委託臺灣銀行發行新臺幣，自是時起，新臺幣已具有國幣之
    功能，如有偽造、變造之行為，應依妨害國幣懲治條例治罪（參照大法官會議釋
    字第九十九號解釋及最高法院五十六年臺上字第二一七一號判例）。況且中央銀
    行法九十一年六月十五日並已明確修正第十三條第一項：中華民國國幣，由本行
    發行之。其偽造中央銀行委託發行之新台幣自即為國幣。其有偽造、變造之者自
    應按妨害國幣懲治條例第三條第一項規定，論以偽造、變造國幣幣券罪，依特別
    法優於普通法原則，本件被告偽造新台幣自應依妨害國幣懲治條例第三條第一項
    規定論以偽造國幣幣券罪，公訴人以被告上開偽造新台幣犯行，係犯刑法第一百
    九十五條第一項之偽造貨幣罪，其起訴法條尚有未洽，應予變更。次按妨害國幣
    懲治條例第三條第一項偽造幣券罪，並不以所偽造之幣券與真幣券完全相同為必
    要，以彩色影印方式印製幣券，外觀上足以使人誤為真鈔，即已足（最高法院八
    十八年度臺上字第五七七五號裁判意旨參照）。末按偽造貨幣之行為係由行為人
    以單一之犯意，單一之行為，持續侵害一個法益，縱令雖在未完成犯罪前，其各
    個舉動，已與該罪之構成要件完全相符，但在行為人主觀上對其各個舉動，不過
    為犯罪行為之一部分，無先後次序可分，非可獨立成罪，應為單純一罪之繼續犯
    。是核被告乙○○所為係犯妨害國幣懲治條例第三條第一項偽造幣券罪。被告已
    完成之偽造鈔券，其在外觀上已足以使人誤為真鈔，是其此部份行為已達於既遂
    ，另尚未剪裁及黏貼之偽鈔半成品部分，則其等為犯罪行為之一部分，無先後次
    序可分，非可獨立成罪，應為單純一罪之繼續犯。爰審酌被告年富力盛，不思以
    正當途徑賺取金錢，圖不勞而獲，且該等偽造幣券如流通入市場後，足以破壞我
    國經濟、金融秩序，及犯後坦承不諱態度良好，及其偽造之紙幣數量不多，情節
    尚非重大等一切情狀，量處如主文所示之刑。再按犯意圖供行使之用，而偽造幣
    券罪者，其偽造之幣券，不問屬於犯人與否，固應依妨害國幣懲治條例第六條之
    規定宣告沒收，但所謂偽造之幣券，以客觀上已達於足以使人誤認為真幣者為限
    ；苟其尚未偽造完成而不具有幣券之外觀者，則不在得依上開規定諭知沒收之列
    （最高法院八十八年度臺上字第七二一八號裁判意旨參照）。本件扣案偽造之五
    百元偽鈔成品二張、一百元偽鈔成品十四張、一千元偽鈔成品六張，應依妨害國
    幣懲治條例第六條之規定宣告收沒，而扣案偽造之五百元偽鈔半成品八十八張、
    一千元偽鈔半成品二十張、五十元偽鈔半成品三張，因尚未完成剪裁及黏貼，外
    觀上未達於足以使人誤認為真幣之程度，揆諸前揭說明，自不得依同條例第六條
    之規定宣告沒收，惟前揭物品既係被告所有因犯罪所得之物，則仍應依刑法第三
    十八條第一項第三款之規定宣告沒收，掃描器一台、印表機一台、偽造器具一批
    係被告所有等情，已據被告於警訊供述在卷，且係供被告犯罪所用之物，應依刑
    法第三十八條第一項第二款沒收之。另扣案之偽造貨幣器具電腦一台雖為被告供
    犯本罪所用之物，惟該部電腦係被告向訴外人林弘傑借供使用，業據被告及林弘
    傑二人分別於偵、審中陳述明確，並非被告所有，依法尚未宜宣告沒收，並此敘
    明。
據上論斷，應依刑事訴訟法第二百九十九條第一項前段、第三百條，妨害國幣懲治條
例第三條第一項、第六條，刑法第十一條、第三十八條第一項第二款、第三款，判決
如主文。
本案經檢察官丙○○到庭執行職務
中      華      民      國      九十三      年     八     月     四     日
                                臺灣臺中地方法院刑事第二庭
                                    審判長法  官  張 智 雄
                                          法  官  許 惠 瑜
                                          法  官  柯 崑 輝
右正本證明與原本無異。
如不服本判決，應於送達後十日內向本院提出上訴狀（須附繕本），上訴於台灣高等
法院台中分院。
                                          書記官
中      華      民      國      九十三      年     八     月     四     日
附錄論罪科刑法條
妨害國幣懲治條例第三條第第一項：
  意圖供行使之用，而偽造、變造幣券者，處無期徒刑或五年以上有期徒刑，得併科
  五千元以下罰金。
